【裁判字號】    98,交聲,693
【裁判日期】    980531
【裁判案由】    違反道路交通管理處罰條例聲明異議
【裁判全文】
臺灣桃園地方法院交通事件裁定         98年度交聲字第693號
原處分機關  交通部公路總局新竹區監理所桃園監理站
異  議  人  甲○○
送達代收人  曾文寬
上列異議人即受處分人因違反道路交通管理處罰條例案件，對於
交通部公路總局新竹區監理所桃園監理站民國98年1 月16日桃監
裁罰字第裁52-DB0000000號違反道路交通管理事件裁決書所為處
分聲明異議，本院裁定如下：
    主  文
原處分撤銷。
甲○○汽車駕駛人，不按遵行之方向行駛，處罰鍰新臺幣玖佰元
，並記違規點數壹點；又汽車駕駛人，駕駛汽車有違反道路交通
管理處罰條例之行為，拒絕停車接受稽查而逃逸，處罰鍰新臺幣
仟元，並記違規點數壹點。
    理  由
一、原處分意旨略以：異議人即受處分人甲○○所有之車牌號碼
    585-CPB 號重型機車，於民國97年11月15日早上11時02分許
    ，行經桃園縣蘆竹鄉○○路及中正路口處，於單行道之南竹
    路上逆向行駛，且拒絕停車接受稽查而逃逸，桃園縣政府警
    察局蘆竹分局南崁派出所警員遂填製桃警局交字第DB000000
    0 號舉發違反道路交通管理事件通知單逕行舉發上開違規事
    實，限於97年12月15日至原處分機關即交通部公路總局新竹
    區監理所桃園監理站聽候裁決，嗣異議人於97年12月12日提
    出申訴，經原處分機關認異議人確違反道路交通管理處罰條
    例第45條第1 款、第60條第1 項之規定，乃於98年1 月16日
    以桃監裁罰字第裁52-DB0000000號違反道路交通管理事件裁
    決書，依上開規定及違反道路交通管理事件統一裁罰基準表
    ，各處異議人罰鍰新臺幣（下同）900 元、3,000 元，計3,
    900 元等語。
二、聲明異議意旨略以：異議人即受處分人甲○○未曾於97年11
    月15日上午11時02分許，騎乘上開車輛行經桃園縣蘆竹鄉○
    ○路與中正路口，亦未出借上開車輛予他人使用，自無上揭
    舉發通知單所載之違規情事，舉發機關未能提出任何採證照
    片或錄影畫面以資佐證，實難取信於民，為此爰依法聲明異
    議，請求撤銷原處分等語。
三、按汽車駕駛人爭道行駛，不按遵行之方向行駛者，處600 元
    以上1,800 元以下罰鍰；汽車駕駛人，駕駛汽車有違反本條
    例之行為，經交通勤務警察或依法令執行交通稽查任務人員
    制止時，不聽制止或拒絕停車接受稽查而逃逸者，除按各該
    條規定處罰外，處3,000 元以上6,000 元以下罰鍰，道路交
    通管理處罰條例第45條第1 款、第60條第1 項分別定有明文
    。又汽車駕駛人有第45條、第60條第1 項情形者，各記違規
    點數1 點，道路交通管理處罰條例第63條第1 項第1 款亦有
    明定。次按汽車駕駛人之行為有不服指揮稽查而逃逸之情形
    ，當場不能或不宜攔截製單舉發者，得逕行舉發；逕行舉發
    ，應記明車輛牌照號碼、車型等可資辨明之資料，以汽車所
    有人為被通知人製單舉發。道路交通管理處罰條例第7 條之
    2 第1 項第4 款、第4 項亦分別定有明文。
四、經查：
(一)、異議人所有之車號585-CPB 號重型機車，於前開時、地，經
    警員逕行舉發在單行道逆性行駛，以及拒絕停車接受稽查而
    逃逸之違規行為等情，有舉發違反道路交通管理事件通知單
    影本以及車籍查詢基本資料各1 紙附卷可稽，並經證人即本
    件舉發警員蔡乙萱於本院調查時具結證稱：當時我站在蘆竹
    鄉○○路、南竹路路口（算是南竹路上）執行定點取締勤務
    ，看到585-CPB 號重型機車由南竹路逆向行駛而來，我就走
    到路中央並且吹哨子鳴笛，用手勢請他到旁邊停下來，但是
    他完全沒有減速，就從我旁邊騎過去，右轉中正路往機場的
    方向逃逸。當天視線很清楚，我看到車號時，就立刻用無線
    電請同事幫我查車籍資料，跟我看到的黑色重型機車特徵都
    相符，機車很新等語綦詳（見本院卷第25頁背面）。而證人
    蔡乙萱在桃園縣蘆竹鄉○○路、南竹路路口發現上開車輛違
    規開始，即緊盯該車，並於上開舉發違反道路交通管理事件
    通知單上附註「光陽黑色」等語，經核與異議人所有之車號
    585-CPB 號重型機車之廠牌「光陽」、顏色「黑」皆相符，
    且該車出廠年月為97年1 月，與證人蔡乙萱所述機車很新之
    情亦為一致，此有車號585-CPB 號重型機車車籍查詢基本資
    料1 紙在卷可按（見本院卷第32頁），並有證人蔡乙萱提出
    之道路現場圖、道路現場照片4 張附卷可佐，足認本件應無
    誤認或誤記該違規車輛車牌號碼之可能。又汽車駕駛人有拒
    絕停車接受稽查而逃逸等當場不能或不宜攔截製單舉發之情
    形，得逕行舉發，已詳如前述，準此，如無證據足資證明執
    勤警員之舉發有誤或有捏造事實違法取締之情事，執勤警員
    本其維護交通秩序、安全職責所為之依法舉發，自應受到合
    法、正確之推定。本件並無任何積極證據足以證明該執勤警
    員之舉發係屬虛偽，或使人足信該名警員有何不可採之品性
    證據或前科證據存在，異議人亦未提出該名執勤警員之舉發
    確屬不實之相關證據以供調查，尚難僅憑異議人之片面指述
    遽認本件有濫行取締之情事，則執勤警員本其維護交通秩序
    安全職責所為之依法舉發，自應受到合法正確之推定。況證
    人蔡乙萱為桃園縣政府警察局蘆竹分局南崁派出所警員，與
    異議人素不相識，復無怨隙，應無甘冒觸犯偽證重罪，故意
    構詞誣陷異議人之可能，其證述應堪採信。
(二)、異議人雖辯稱：伊當日休假在家，並未騎乘車號585-CPB 號
    重型機車至桃園縣蘆竹鄉○○路路段，亦未出借上開車輛予
    他人使用云云。惟按道路交通管理處罰條例第85條第1 項規
    定：「本條例之處罰，受舉發違反道路交通管理事件之受處
    罰人，認為受舉發之違規行為應歸責他人者，應於舉發違反
    道路交通管理事件通知單應到案日期前，檢附相關證據及應
    歸責人相關證明文件，向處罰機關告知應歸責人，處罰機關
    應即另行通知應歸責人到案依法處理。逾期未依規定辦理者
    ，仍依本條例各該違反條款規定處罰」，又違反道路交通管
    理事件統一裁罰基準及處理細則第36條亦明定：「本條例之
    處罰，受舉發違反道路交通管理事件之被通知人，認為受舉
    發之違規行為應歸責他人者，應於通知單記載之應到案日期
    前，檢附相關證據及足資辨識、通知應歸責人之證明文件，
    向處罰機關告知應歸責人，處罰機關應即另行通知應歸責人
    到案依法處理。逾期未依規定辦理者，仍依本條例各該違反
    條款規定處罰」。查違反道路交通管理事件，原則上固以處
    罰行為人即駕駛人為主，例外始處罰汽車所有人，惟有關逕
    行舉發違規之交通事件，處罰機關得逕行處罰汽車所有人等
    規定，係立法機關斟酌違規駕駛人之違法程度、裁罰時間經
    濟性、蒐證成本之考量及汽車所有人通常多為車輛之使用人
    ，或知或可得而知係由何人使用，如對其科以適度之舉證責
    任應無不妥等因素，因而將反證之責任轉嫁予汽車所有人。
    該反證之責任，不僅應證明其非駕駛人，且除有非可歸責致
    無從得知實際駕駛人之情形外（例如車輛失竊），更應提出
    足資辨識、通知應歸責人之資料，方可免責，非謂僅證明受
    處分之汽車所有人非實際駕駛人，即可免受處罰。準此，本
    案係依車牌號碼逕行舉發之案件，縱令異議人並非當時違規
    駕駛之人，然異議人上開車輛並無失竊紀錄，此有車號585-
    CPB 號重型機車車籍查詢基本資料1 紙在卷可憑，其除未提
    出任何證據足以證明確未將該車出借他人使用而無前揭違規
    情事外，復未於舉發違反道路交通管理事件通知單應到案日
    期前，檢附相關證據及應歸責人相關證明文件，向處罰機關
    告知應歸責人，則執勤警員本其維護交通秩序及道路安全職
    責所為之上述舉發，自應受到合法、正確的推定。
五、綜上所述，異議人所辯上情，殊無足取，其所有之車牌號碼
    585-CPB 號重型機車，於上揭時地有不按遵行之方向行駛，
    且拒絕停車接受稽查而逃逸之違規事實，應堪認定，原處分
    機關援引道路交通管理處罰條例第第45條第1款、第60條第1
    項及違反道路交通管理事件統一裁罰基準表之規定，各處異
    議人罰鍰900 元、罰鍰3,000 元，固非無見，惟原處分機關
    漏未依同條例第63條第1 項第1 款之規定各予以記違規點數
    ，尚有未洽，異議人本件聲明異議雖無理由，然原處分既有
    上開不當，自應由本院予以撤銷，另依道路交通管理處罰條
    例第45條第1 款、第60條第1 項，以及第63條第1 項第1 款
    之規定，裁定如主文第2 項所示。
六、依道路交通管理處罰條例第87條第2 項、道路交通案件處理
    辦法第20條前段，裁定如主文。
中    華    民    國    98    年    5    月    31    日
                        交通法庭  法  官  劉淑玲
以上正本證明與原本無異。
如不服本裁定，應於裁定送達後5 日內向本院提出抗告狀。
                                  書記官  黃惠鈴
中    華    民    國    98    年    6     月    5     日
如不服本裁定，應於裁定送達後5 日內向本院提出抗告狀。


司法院資訊處製作；財團法人民間司法改革基金會備份。
